臺灣基隆地方法院民事判決　　　　　　100年度基簡字第521號
原　　　告　葉張寶秋
訴訟代理人　黃教倫律師
被　　　告　陳麗娜
　　　　　　陳李雪卿
上列當事人間請求除去侵害事件，本院於民國 100年10月13日言
詞辯論終結，判決如下：
    主  文
原告之訴及假執行之聲請均駁回。
訴訟費用由原告負擔。
    事實及理由
一、按訴狀送達後，原告不得將原訴變更或追加他訴，但擴張或
    減縮應受判決事項之聲明者，不在此限，民事訴訟法第 255
    條第1項第3款定有明文。查原告原起訴請求被告 2人將被告
    陳李雪卿所有基隆市○○區○○街87巷28號3樓房屋（以下
    簡稱系爭房屋）陽台之監視錄影器移除。嗣於民國100年7月
    28日具狀變更聲明為：(1)被告應將其設於門牌號碼基隆市○
    ○區○○街87巷28號房屋 3樓陽台之監視錄影器拆除，(2)被
    告應連帶給付原告新臺幣（下同）10萬元，及自起訴狀繕本
    送達翌日起至清償日止，按週年5%計算之利息，(3)被告陳麗
    娜應將其侵入原告所有門牌號碼基隆市○○區○○街87巷22
    號房屋 3樓陽台之水管拆除，並將該水管所在之原告所有上
    開房屋之3樓陽台地板及牆角回復原狀。再於100年 9月15日
    具狀變更聲明為：(1)被告應將其設於門牌號碼基隆市○○區
    ○○街87巷28號房屋 3樓陽台之監視錄影器拆除，(2)被告應
    連帶給付原告10萬元，及自起訴狀繕本送達翌日起至清償日
    止，按週年5%計算之利息，合於前開規定，先予敘明。
二、原告起訴主張：
  (一)原告與被告陳麗娜係左右相鄰之鄰居，被告陳李雪卿則係原
    告住家對面之鄰居，而被告陳李雪卿、陳麗娜為母女關係。
    被告陳麗娜因誤認原告阻塞其排水管，遂於99年6月5日於被
    告陳李雪卿所有系爭房屋 3樓陽台裝設監視錄影器，往原告
    所有基隆市○○區○○街87巷22號房屋（以下簡稱原告房屋
    ）之 3樓陽台方向拍攝，此事實為被告陳麗娜於刑事偵查時
    所不爭執。又原告房屋 3樓陽台係原告房屋之一部分，供原
    告及家屬日常生活起居之用，既非公共設施，亦非任何第三
    人皆能使用，衡情應屬原告私領域之範疇，被告擅自裝設監
    視錄影器窺視、竊錄原告於住所 3樓陽台之一舉一動，顯已
    構成對原告隱私權之侵害，更遑論該陽台後方即為臥室，有
    對外窗戶，原告在臥室之生活作息將無時不受被告監視。其
    後被告雖將監視錄影器移置系爭房屋 3樓陽台另一側，然其
    角度仍有可能拍攝到原告房屋2樓及3樓陽台，仍不免有侵害
    原告隱私權之虞，原告曾請求被告拆除，惟被告置之不理。
    被告陳麗娜將監視器裝設在被告陳李雪卿所有系爭房屋，有
    不法侵害原告隱私權之虞，應共同負侵權行為責任，為此依
    民法第18條第1項、第184條第1項前段、第195條第1項、第1
    85條第 1項規定提起本訴，並聲明：(1)被告應將其設於系爭
    房屋 3樓陽台之監視錄影器拆除，(2)被告應連帶給付原告10
    萬元，及自起訴狀繕本送達翌日起至清償日止，按週年5%計
    算之利息，(3)願供擔保聲請宣告假執行。
  (二)對被告抗辯之陳述：被告雖將監視錄影器移至陽台另一側，
    但角度仍可能拍攝到原告陽台，從原告房屋拍攝之照片可以
    看出監視器的鏡頭是對著原告住處陽台，且監視器的角度仍
    可更換，被告可事先調整角度，其提供之錄影內容，無從證
    明不會照到原告住處之可能性，既有被拍到的疑慮，被告即
    應拆除。
三、被告陳麗娜到庭陳述略以：被告裝設監視器是為了保護被告
    新裝的排水管，不是要偷窺原告，且被告移動監視器的位置
    後，並不能照到原告房屋，此有錄影內容可證，即使是未移
    機前也只能照到原告房屋3樓陽台的洗衣機，照不到3樓的房
    間，原告主張被告會更換錄影角度或監視器更換位置後仍會
    拍攝到原告住處陽台，應舉證證明之等語。
四、得心證之理由：
  (一)按隱私權係就私生活或工商業所不欲人知之事實，有不被他
    人得知之權利，隱私權雖為民法所明文保護，且為貫徹憲法
    基本人權之確保、實現人性尊嚴之法治國原則所不可或缺，
    然隱私權之保護並非毫無限制，必以主張隱私權之人對於該
    隱私有合理之期待為原則，此由通訊保障及監察法第 3條第
    2 項規定「前項所稱之通訊，以有事實足認受監察人對其通
    訊內容有隱私或秘密之合理期待者為限。」自明。查一般人
    對於其私生活之領域，固有隱私之合理期待，而有不被他人
    得知其在該私生活領域之範圍內所為舉動之權利，然對於非
    在私生活領域範圍內所為之舉動，即難謂有隱私之合理期待
    ，此為至明之理。
  (二)被告陳麗娜於99年 6月間於其母即被告陳李雪卿所有系爭房
    屋 3樓陽台裝設監視器之事實，為兩造所不爭執，且經本院
    勘驗屬實，有本院100年8月15日勘驗筆錄及相片附卷可憑。
    又原告前以被告陳麗娜所為上開裝設監視器之行為，對被告
    陳麗娜提出妨害秘密罪之告訴，經臺灣基隆地方法院檢察署
    （以下簡稱基隆地檢署）檢察官以99年度偵字第5529號為不
    起訴處分，原告不服提出再議，經臺灣高等法院檢察署以10
    0 年度上聲議字第63號處分書駁回其再議確定，業經本院依
    職權調閱基隆地檢署99年度偵字第5957號、100年度偵字第6
    6 號偵查卷宗核閱屬實。查原告及被告陳麗娜住居之房屋為
    左右相鄰，且位於系爭房屋（即被告陳李雪卿居住之房屋）
    之對面，而被告陳麗娜原本設置於系爭房屋 3樓陽台左側（
    自原告住處面向系爭房屋）之監視器，其鏡頭雖係朝向原告
    及被告陳麗娜住居房屋之方向，惟依被告陳麗娜於另案刑事
    偵查案件所提照片（詳見基隆地檢署 100年度偵字第66號卷
    宗第12至15、21至25頁），上開監視器實係針對原告與被告
    陳麗娜住居房屋之陽台相鄰處拍攝，至多僅能拍攝到原告房
    屋 3樓陽台左側（自系爭房屋面向原告住處）之洗衣機，並
    無法拍攝到原告住家之內部空間。又被告陳麗娜現已將該監
    視器移置系爭房屋之 3樓陽台右側（自原告住處面向系爭房
    屋），經本院當庭勘驗該監視器於移置後之錄影內容，僅能
    拍攝到被告陳麗娜住居房屋之 3樓陽台及其右側（自系爭房
    屋面向被告陳麗娜住處）之水管，並無法拍攝到原告住居之
    房屋及其陽台，堪認被告已盡力避免對原告住家之隱私權有
    所妨礙，原告復未能舉證證明該監視器已拍攝到其住家及陽
    台之情形，實無從認定被告有侵害原告隱私權而使其受有損
    害之情事。至原告主張被告將來可能會再調整監視器之角度
    ，仍有被拍攝之可能性云云，係原告主觀臆測將來不確定發
    生之事實，實無從以原告主觀臆測將來未必發生之事實，作
    為被告有侵害原告隱私權之依據。
五、綜上所述，本件尚無從認定被告上開裝設監視器之行為有侵
    害原告之隱私權。從而，原告依侵權行為之法律關係請求被
    告拆除上開監視器，及連帶給付原告10萬元，為無理由，應
    予駁回。又原告之訴既經駁回，其假執行之聲請，亦失所依
    附，應併予駁回。
六、結論：本件原告之訴為無理由，依民事訴訟法第78條，判決
    如主文。
中    華    民    國   100    年    11    月    10    日
                  基隆簡易庭法  官  陳湘琳
以上正本係照原本作成。
對於本件判決如有不服，應於收受送達後20日內向本院提出上訴
書狀，上訴於本院合議庭，並按他造當事人之人數附具繕本。
中    華    民    國   100    年    11    月    10    日
                            書記官  洪佳如